【裁判字號】    96,保險,2
【裁判日期】    970822
【裁判案由】    給付保險費
【裁判全文】
臺灣臺東地方法院民事判決               96年度保險字第2號
原      告  丁○○
                    號
訴訟代理人  林漢章律師
被      告  華南產物保險股份有限公司
法定代理人  丙○○
訴訟代理人  甲○○
            乙○○
上列當事人間請求給付保險費事件，本院於民國97年8月14日言
詞辯論終結，判決如下：
    主  文
原告之訴及假執行之聲請均駁回。
訴訟費用新臺幣玖仟陸佰玖拾元由原告負擔。
    事實及理由
一、原告主張：原告於民國94年7月22日，以其所有車號0588-MK
    自小客車（下稱系爭車輛）與被告訂立汽車保險契約（下稱
    系爭保險契約），投保竊盜損失險與汽車竊盜損失保險代車
    費用、全損免折舊等附加條款（保單號碼：1480第0000000
    號），保險期間自94年7月22日中午12時起至95年7月22日中
    午12時止，原告並於訂約同日交付保險費予被告，是系爭保
    險契約已成立生效。嗣原告95年5月25日將系爭車輛借予訴
    外人即原告之僱員黃敏漢使用，惟該車於當日22時30分許在
    臺東縣臺東市卑南文化公園（下稱文化公園）附近遭竊，黃
    敏漢於同日旋向臺東縣警察局臺東分局南王派出所（下稱南
    王派出所）報案，經南王派出所發給報案單並製作筆錄、電
    腦輸入單及現場圖在案，原告亦於同日將系爭車輛失竊情形
    通知被告。嗣經警方多日查尋，迄未查獲系爭車輛，是系爭
    保險契約之保險事故業已發生，而該契約約定之保險金額為
    新臺幣（下同）935,000元，扣除原告自負額10%後為841,50
    0元，加上共30日之代車費用合計45,000元（每日1,500元x3
    0日=45,000元），被告共應理賠原告保險金886,500元，原
    告即依系爭保險契約第9條之約定檢附各種文件，向被告申
    請理賠，詎經被告推稱無法證明系爭車輛遭竊，不符系爭契
    約承保範圍而拒絕理賠，而依系爭保險契約第9條第2項及保
    險法之規定，從原告通知被告之日期逾30日仍未尋獲，原告
    辦理相關手續後，被告即應於15日內給付，惟被告逾期未付
    ，是其除應給付保險金886,500元外，尚應自95年7月10日起
    給付年息10%之遲延利息，爰依系爭契約第9條、汽車竊盜損
    失保險代車費用附加條款第2條及汽車竊盜損失保險全額免
    折舊附加條款第2條之約定提起本件訴訟等語。並聲明：(一)
    被告應給付原告886,500元，及自95年7月10日起至清償日止
    ，按年息10%計算之利息。(二)願供擔保，請准宣告假執行。
二、被告則以：原告主張系爭車輛失竊云云，僅據提出臺東縣警
    察局臺東分局南王派出所受理車輛協尋證明三聯單為證，而
    該三聯單僅係原告向警察機關受理報案之紀錄，內容屬原告
    單方之陳述，是否確有竊盜事實，仍須視警方偵查結果而定
    ，況經被告實地訪查並調閱原告公司附近95年5月25日20時3
    0分至22時許之監視器影帶，均查無系爭車輛出入之畫面；
    且據檳榔攤之工作人員及卑南文化公園之保全人員稱案發當
    日均無看到系爭車輛，是系爭車輛是否失竊不無疑義，自應
    由原告負舉證責任等語置辯。並聲明：(一)駁回原告之訴及假
    執行之聲請。(二)如受不利判決，願供擔保請准宣告免予假執
    行。
三、兩造不爭執之事實：
  (一)兩造於94年7月22日就原告所有之系爭車輛簽訂系爭保險契
    約，內含竊盜損失險935,000元（自負額10%）、汽車竊盜損
    失險附加代車費用險，每日1,500元，最高給付30日、汽車
    竊盜損失險附加竊盜全損免折舊險保額同竊盜損失險。保險
    單號碼為1480第0000000號，保險期間自94年7月22日中午12
    時起至95年7月22日中午12時止。
  (二)系爭保險契約第1條「承保範圍」約定：被保險汽車因遭偷
    竊、搶奪、強盜所致之毀損滅失，本公司對被保險人負賠償
    之責。第9條「理賠申請」第1項約定：「被保險汽車發生本
    保險承保範圍內之損失時，自被保險人通知本公司之日起，
    逾三十日仍為尋獲者，被保險人應辦牌照註銷手續，並將該
    車之一切權益及下列有關物件等移轉本公司後，本公司應於
    十五日內賠付之。」、第3項約定：「本公司因可歸責於自
    己之事由致未能在第一項規定之期限內為給付者，應給付遲
    延利息，其利率以年利一分計算。」
  (三)系爭保險契約附加條款第2條「保險金之給付」約定：「被
    保險汽車發生汽車竊盜損失保險承保範圍之事故，本公司按
    投保之每日保險金依下列給付期間計算應付代車費用給保險
    人：一、被保險汽車失竊無法尋獲時自向警方報案之日起至
    本汽車竊盜損失險以全損賠付並通知被保險人領取保險金之
    日止計算。前項一、二款日數合計最高不得逾三十日。另汽
    車竊盜損失全險免折舊附加條款第二條全損免折舊理賠約定
    ：被保險汽車發生主保險契約承保範圍之保險事故時，如未
    能尋回或經尋回而其修理費用達保險金額扣除折舊後數額四
    分之三以上時，不再扣除折舊。」。
  (四)黃敏漢於95年5月25日22時30分以系爭車輛在文化公園前失
    竊為由向南王派出所報案，並經該派出所發給車輛失竊證明
    單。
  (五)原告於95年5月26日向被告申請理賠填寫第一份華南產物保
    險股份有限公司汽車險理賠出險通知書，後於95年5月29日
    填寫第二份華南產物保險股份有限公司汽車險理賠出險通知
    書（理賠案號；946T00184）。嗣於96年11月1日始出具讓與
    同意書予被告。
  (六)若被告須就本件給付保險金，以系爭車輛保險金額935,000
    元扣除自負額10%後為841,500元，加上共30日之代車費合計
    45,000元（每日1,500元x30日=45,000元），應給付之保險
    金為886,500元。
  (七)對卷附通聯調閱查詢單（見臺東縣警察局臺東分局信警偵字
    第0950003436號刑事偵查卷宗【下稱警卷】第18至21頁）、
    監視器翻拍畫面27幀（見警卷第22至29頁）、黃敏漢行駛路
    線圖（見警卷第30頁）、中華黃頁網路電話簿10頁（見警卷
    第31至40頁）、車籍作業系統（見警卷第41、42頁）、華南
    產物保險股份有限公司汽車險理賠出險通知書（見臺灣臺東
    地方法院檢察署95年他字第229號偵查卷宗【下稱偵卷】第9
    、10、27、28、34、35頁）、臺東縣警察局臺東分汽車當鋪
    業清查報告表7紙（見偵卷第11至17頁）、華南產物保險股
    份有限公司汽車失竊案調查訪問表3紙（見偵卷第29至32、4
    9、50、60、66、67頁）、華南產物保險股份有限公司出險
    案件流程圖（見偵卷第36至47頁）、汽車失竊案件訪問表3
    紙（見偵卷第61至65、68頁）、華南產物保險股份有限公司
    提供行經路線照片9紙（見偵卷第70、71、74至76頁）、行
    經路線細圖（見偵卷第72、77頁）、系爭車輛失竊登記資料
    （見偵卷第80、81頁）、臺東縣稅捐稽徵處94年使用牌照稅
    繳款書、汽車燃料使用費繳納通知書（見偵卷第88頁）、交
    通部公路總局自行收納款項收據（見偵卷第89頁）、汽車新
    領牌照登記書（見偵卷第90頁）、行經路線圖（見偵卷第10
    0至102頁）；本院卷附華南產物保險股份有限公司汽車保險
    單、汽車保險各種附加條款（見本院卷第7、8頁）、華南產
    物保險股份有限公司自用汽車保險單條款（見本院卷第9至1
    4頁）、96年11月29日華南產物保險股份有限公司汽車險理
    賠部（96）華車賠字第24號函、南王派出所陳報單、筆錄、
    電腦輸入單、現場圖（見本院卷第63至70頁）等文書之形式
    上及實質上真正均不爭執。
四、得心證之理由：
    本件經兩造協議同意簡化爭點為：系爭車輛是否已於95年5
    月25日失竊？經查：
  (一)按當事人主張有利於己之事實者，就其事實有舉證之責任，
    民事訴訟法第277條定有明文。是民事訴訟如係由原告主張
    權利者，應先由原告負舉證之責，若原告先不能舉證，以證
    實自己主張之事實為真實，則被告就其抗辯事實即令不能舉
    證，或其所舉證據尚有疵累，亦應駁回原告之請求，有最高
    法院17年上字第917號判例意旨足參。本件原告主張系爭保
    險契約之保險事故已發生，業據被告否認，自應由原告就此
    利己事實負舉證責任，合先敘明。
  (二)查原告主張系爭車輛已於95年5月25日失竊，無非係以：1.
    原告於警偵訊之筆錄、原告向南王派出所報案之陳報單、電
    腦輸入單及現場圖；2.黃敏漢及陳怡如於警偵訊之筆錄；3.
    警方雖以黃敏漢有犯罪嫌疑為由移送臺東地檢署，惟經該署
    偵查結果，認缺乏積極犯罪證據，而逕予簽結；4.由系爭保
    險契約第9條第1項之約定即可知原告僅需提供警方之報案單
    即足證明系爭車輛遭竊等事證，為其論據，惟查：
  1.原告向南王派出所報案之陳報單及原告之筆錄均僅屬原告單
    方向警察機關陳報遭受犯罪侵害之紀錄，電腦輸入單、現場
    圖亦僅為警察機關受理原告報案後，依據原告指述所製作之
    文書，至於有無發生竊盜事實，仍有待偵查機關偵查，從而
    ，上開文書均不生證明原告所報告內容為真正之效力。
  2.黃敏漢於警詢中雖以嫌疑人身分陳稱：伊於95年5月25日下
    午6時許向原告借車，以該車載妻子陳怡如從公司出發，沿
    中興路3段行駛至館前路，轉中興路4段70巷，再接更生北路
    731巷，循此路線到達文化公園後，將車子停在入口處對面
    路旁，伊與陳怡如進入公園內散步約20、30分鐘，至晚間10
    時30分許出來時發現車子不見了，可能遭竊，伊在四周找不
    到車子，就以其使用之門號0000000000號手機撥打同事翁健
    智所使用之門號0000000000號手機，但未接通，之後伊在文
    化公園入口處剛好遇到翁健智，就請他載伊回公司，當面告
    知原告車子遭竊，伊並開另一部車前往南王派出所報案等語
    （見警卷第2至8頁），於偵訊中並以被告身分陳稱：當日伊
    確有向原告借系爭車輛，並有載陳怡如至文化公園，車子就
    是在該公園不見的等語（見偵卷第118、119頁），陳怡如於
    偵訊中亦以關係人身分陳稱：當日伊先生黃敏漢確有向原告
    借系爭車輛載伊至文化公園，車子就是在該公園不見的等語
    （見偵卷第119頁），惟上開2人均非以證人身分接受警偵訊
    問，並未具結，尚不足以擔保其所言屬實，且黃敏漢與原告
    具有僱傭利害關係，陳怡如又與黃敏漢為夫妻關係，其所言
    是否可採，亦非無疑，且原告、黃敏漢與陳怡如3人於偵訊
    中原均同意測謊（見偵卷第118至120頁），嗣陳怡如因懷孕
    致不合測謊條件而不宜測謊，原告及黃敏漢則均表示拒絕測
    謊，有法務部調查局第六處南部通訊中心95年12月15日調科
    南字第09500572560號函及檢附之拒絕接受測謊書可稽（見
    偵卷第121至123頁），既乏測謊結果佐證，自無法排除原告
    及黃敏漢係謊稱車輛遭竊之可能，況證人即於95年5月25日
    夜間負責文化公園週邊巡守勤務之保全人員周政良於警詢中
    亦稱：案發期間伊未發現有車輛停放在文化公園入口處等語
    （見警卷第9、10頁），又經警方調閱黃敏漢與翁健智使用
    之門號0000000000號、0000000000號手機於同時段之雙向通
    聯紀錄，及黃敏漢指稱當日車輛行經路線必經之永豐餘紙廠
    員工宿舍及申甲水泥廠之監視錄影系統畫面結果，非但查無
    該2人相互間之通聯紀錄，自該日夜間6至10時30分許之期間
    內亦均未發現系爭車輛經過之事實，有監視器翻拍畫面、通
    聯調閱查詢單及雙向通聯紀錄在卷可稽（見警卷第18至29頁
    ），益徵黃敏漢及陳怡如上開所言殊難置採，不足為有利原
    告之認定。
  3.又本件警察機關以黃敏漢有犯罪嫌疑為由，函送臺東地方法
    院檢察署時，係以黃敏漢涉嫌詐欺、偽造文書為案由，有該
    局95年8月21日信警刑字第0950003436號函文可稽（見偵卷
    第1頁），並非認定系爭車輛確實遭竊，嗣經臺東地檢署偵
    查結果，亦僅認黃敏漢詐欺之犯罪嫌疑不足而簽結該案，並
    未認定系爭車輛確實遭竊，有該署95年12月19日95年度他字
    第229號簽呈附卷可憑（見偵卷第125頁），自仍無法證明系
    爭保險契約之保險事故確已發生。
  4.末按系爭保險契約第9條第1項固約定「保險汽車發生本保險
    承保範圍內之損失時，自被保險人通知本公司之日起，逾三
    十日仍未尋獲者，補保險人應辦理牌照註銷手續，並將該車
    之一切權益及下列有關物件等移轉本公司後，本公司應於十
    五日內賠付之：．．．二、警方之失竊證明書正本。．．
    ．」，惟上開條款之文義顯係於系爭保險事故確已發生之前
    提下約定被保險人申請理賠時所應檢附之文件，並非表示只
    要被保險人出示警方紀錄即可當然證明保險事故發生，是原
    告主張由上開條款可知原告僅需提供警方之報案單即足證明
    系爭車輛遭竊云云，亦不足採。
  (三)從而，原告所舉之上開事證，均不足使本院形成系爭車輛確
    於95年5月25日夜間9時許在文化公園附近遭竊之心證，此外
    ，復查無其他積極證據可證系爭保險事故確已發生，原告請
    求被告給付保險金，自屬無據。
五、綜上，原告依系爭保險契約第9條、汽車竊盜損失保險代車
    費用附加條款第2條及汽車竊盜損失保險全額免折舊附加條
    款第2條之約定，請求被告給付保險金886,500元，核無理由
    ，應予駁回，其假執行之聲請亦失所附麗，爰併予駁回。
六、按法院為終局判決時，應依職權為訴訟費用之裁判，民事訴
    訟法第87條第1項有明文規定，經計算本件之訴訟費用為裁
    判費9,690元，爰判決如主文第3項所示。
七、據上論結，本件原告之訴為無理由，依民事訴訟法第78條，
    判決如主文。
中    華    民    國    97    年    8     月    22    日
                  民事庭     審判長法  官    楊智勝
                                   法  官    陳君鳳
                                   法  官    黃珮茹
以上正本係照原本作成。
如對本判決上訴，須於判決送達後廿日內向本院提出上訴狀。
中    華    民    國    97    年    8     月    22    日
                                   書記官  陳俊吉


司法院資訊處製作；財團法人民間司法改革基金會備份。
